【裁判字號】    98,裁,2770
【裁判日期】    981112
【裁判案由】    民事
【裁判全文】
最  高  行  政  法  院  裁  定
                                      98年度裁字第2770號
抗  告  人  甲○○
上列抗告人因與相對人臺灣板橋地方法院民事執行處間民事事件
，對於中華民國98年9月4日臺北高等行政法院98年度訴字第1785
號裁定，提起抗告，本院裁定如下︰
    主  文
抗告駁回。
抗告訴訟費用由抗告人負擔。
    理  由
一、按抗告法院認抗告為不合法或無理由者，應為駁回抗告之裁
    定。
二、本件抗告人為相對人辦理93年度執字第39335號民事強制執
    行事件之債務人，於強制執行程序中，對於執行法院之執行
    行為聲明異議，經執行法院裁定駁回其異議，抗告人提起訴
    願、行政訴訟。原裁定以：抗告人為民事強制執行債務人，
    於強制執行程序中，對於執行法院之執行行為聲明異議，依
    強制執行法第12條第2項、第3項規定，由執行法院裁定之，
    不服裁定得為抗告。關於抗告，應依強制執行法第30條之1
    規定，準用民事訴訟法之規定。是抗告人對於民事強制執行
    行為不服，應依強制執行法或民事訴訟法規定以謀解決，不
    得提起訴願或行政訴訟救濟，行政法院並無受理訴訟之權限
    ，抗告人主張其提起訴願逾5個月未為決定即得提起行政訴
    訟，並不可採，遂將本件移送臺灣板橋地方法院。
三、抗告意旨略謂：執行名義係依據假扣押和抵押權，非依據民
    事庭法院確定判決，本件係屬臺灣板橋地方法院之司法行政
    處分，行政法院有管轄權等語。
四、本院查：
(一)按「公法上之爭議，除法律別有規定外，得依本法提起行政
    訴訟。」「行政法院認其無受理訴訟權限者，應依職權以裁
    定將訴訟移送至有受理訴訟權限之管轄法院。數法院有管轄
    權而原告有指定者，移送至指定之法院。」分別為行政訴訟
    法第2條、第12條之2第2項所明定。
(二)抗告人提起本件行政訴訟之內容，均屬對於民事強制執行之
    程序有所爭執，或因執行程序而生之爭議，依強制執行法第
    1條規定：「民事強制執行事務，於地方法院及其分院設民
    事強制執行處辦理之。」同法第12條規定：「當事人或利害
    關係人，對於執行法院執行之命令，或對於執行法官、書記
    官、執達員實施強制執行之方法，強制執行應遵守之程序，
    或侵害利益之情事，得於執行程序終結前，為聲請或聲明異
    議。但執行程序不因而停止（第1項）。前項聲請及聲明異
    議，由執行法院裁定之（第2項）」同法第30條之1規定：「
    強制執行程序，除本法有規定外，準用民事訴訟法之規定。
    」足見債務人於執行程序中之聲明異議、抗告，強制執行法
    規定由民事法院管轄，行政法院對之並無審判權。原裁定將
    本件移送有管轄權之臺灣板橋地方法院，於法悉無不合。抗
    告意旨仍執陳詞，指摘原裁定違法，其抗告難認有理由，應
    予駁回。
五、據上論結，本件抗告為無理由。依行政訴訟法第104條、民
    事訴訟法第95條、第78條，裁定如主文。
中    華    民    國    98    年    11    月    12    日
                    最高行政法院第五庭
                        審判長法官  黃  璽  君
                              法官  黃  淑  玲
                              法官  鄭  忠  仁
                              法官  吳  東  都
                              法官  陳  金  圍
以  上  正  本  證  明  與  原  本  無  異
中    華    民    國    98    年    11    月    13    日
                              書記官  彭  秀  玲


司法院資訊處製作；財團法人民間司法改革基金會備份。
